臺灣屏東地方法院民事判決
                                 111年度屏簡字第454號
原      告  陳瑞山  

被      告  顏克昌  
上列當事人間請求損害賠償事件，原告於刑事訴訟程序（111年
度簡字第212號）提起附帶民事訴訟（111年度簡附民字第9號）
，經本院刑事庭移送前來，本院於民國111年10月5日言詞辯論終
結，判決如下：
    主      文
被告應給付原告新臺幣6,000元，及自民國111年3月6日起至清償
日止，按週年利率百分之5計算之利息
原告其餘之訴駁回。
本判決第一項得假執行，但被告如以新臺幣6,000元為原告預供
擔保，得免為假執行。
原告其餘假執行之聲請駁回。
    事實及理由
一、原告主張：被告於民國109年7月31日8時15分許，基於公然
    侮辱之犯意，在屏東縣○○市○○街0巷0號原告住處前之上開不
    特定人或多數人得以共見共聞之場所，以「看三小」、「哩
    就喝幹欸」等言語（下稱系爭言詞）侮辱原告，足生損害於
    原告之社會評價，原告因被告於公眾場所遭被告以上開文字
    侮辱，造成原告人格、名譽受損害，且情節重大。為此，爰
    依侵權行為法律關係提起本件訴訟等語，並聲明：㈠被告應
    給付原告新臺幣（下同）1,000,000元，及自起訴狀繕本送
    達被告翌日起至清償日止，按週年利率5％計算之利息。㈡願
    供擔保請准宣告假執行。
二、被告則以：伊確有於上開時、地對原告說過這些話，但是因
    為原告當時瞪著伊，伊才這樣反應等語，資為抗辯，並聲明
    ：㈠原告之訴駁回。㈡願供擔保請准宣告免為假執行。
三、得心證之理由：
　㈠經查，原告主張被告於上開時間、地點，在多數人得見聞之
    空間，對原告說出系爭言詞等語乙節，為被告所不爭執（見
    本院卷第24頁），且被告上開行為業經本院以111年度簡字
    第212號刑事判決判被告犯公然侮辱罪，處罰金6,000元確定
    ，有前揭判決在卷可稽（見本院卷第9至12頁），堪信為真
    實。
　㈡按因故意或過失，不法侵害他人之權利者，負損害賠償責任
    ；不法侵害他人之身體、健康、名譽、自由、信用、隱私、
    貞操，或不法侵害其他人格法益而情節重大者，被害人雖非
    財產上之損害，亦得請求賠償相當之金額，民法第184條第1
    項前段、及第195條第1項前段分別定有明文。所謂之名譽，
    通常係指人格在社會生活上所受之尊重，即其在社會上之評
    價而言；故侵害名譽權，係指以言語、文字、漫畫或其他方
    法貶損他人在社會上之評價，使其受到他人憎惡、蔑視、侮
    辱、嘲笑或不齒與其來往，是否構成侵害名譽權，應就社會
    一般人之評價，客觀判斷之。被告雖辯稱當時只是因為原告
    瞪伊，伊才會自然說出這些話，然「三小」一詞本身無詆毀
    他人之成分，至於「哩就喝幹欸」也只是要表達原告膽子很
    大，並未貶損原告之社會評價等語。惟所謂侵害名譽，係指
    貶損他人在社會上之評價而言，倘依一般社會觀念，足認其
    人之聲譽已遭貶損即足當之，而臺語之「看三小（或音：啥
    潲）」、「哩就喝幹欸」固分別為「看什麼」、「你膽子很
    大」之意，然衡諸一般社會通念及人際交往、溝通之經驗法
    則，上開言詞均寓含輕蔑、反諷並貶抑他人社會評價之意，
    係屬具有詆毀、貶損他人人格之不堪用語，縱經以國語解釋
    後為中性詞彙，然語言經翻譯後本即無從真實呈現其於原使
    用情境下之含意，自不得以系爭言詞僅為「看什麼」、「你
    膽子很大」之意，即認被告對原告說出系爭言詞非屬公然侮
    辱之行為。則被告於上揭時、地公然以前開言詞辱罵原告，
    致原告於心理上感受到難堪、屈辱、不快，並使原告在社會
    上之評價受到貶損，核屬不法侵害原告之名譽，從而，依前
    揭法條規定，原告請求精神慰撫金，即屬有據。
　㈢末按慰藉金之賠償須以人格權遭遇侵害，使精神上受有痛苦
    為必要，其核給之標準固與財產上損害之計算不同，然非不
    可斟酌雙方身分資力與加害程度，及其他各種情形核定相當
    之數額（最高法院51年度台上字第223號判決意旨參照）；
    又法院於酌定慰撫金數額時，應斟酌加害人與被害人雙方之
    身分、資力與加害程度，及其他各種情形核定之（最高法院
    51年台上字第223號判決意旨參照）。本院審酌原告為專科
    畢業，現從事警職，每月收入約90,000元；被告為大學畢業
    ，退休前從事教職，每月領取退休俸約60,000元，分別經其
    等陳明在卷（見本院卷第107頁），且渠等名下之財產、所
    得資料亦有108至111年財產所得調件明細表可參（見本院卷
    證物袋），復參酌被告侵害原告名譽權之手段、方式、所造
    成之傷害及其程度，及兩造之學歷、工作、經濟情況，認原
    告向被告請求精神慰撫金以6,000元為妥適，超過部分之請
    求，即無可採。
　㈣末按遲延之債務，以支付金錢為標的者，債權人得請求依法
    定利率計算之遲延利息；應付利息之債務，其利率未經約定
    ，亦無法律可據者，週年利率為百分之5；給付無確定期限
    者，債務人於債權人得請求時，經其催告而未為給付，自受
    催告時起，負遲延責任。其經債權人起訴而送達訴狀，或依
    督促程序送達支付命令，或為其他相類之行為者，與催告有
    同一之效力，民法第233條第1項前段、第203條、第229條第
    2項分別定有明文。本件原告請求被告賠償損害，係以支付
    金錢為標的，是原告請求被告給付自起訴狀繕本送達（於11
    1年3月5日送達，見簡附民卷第14頁送達證書）翌日即111年
    3月6日起至清償日止，按週年利率5％計算之利息，為有理由
    ，應予准許。
四、綜上所述，原告依侵權行為之法律關係，請求被告給付6,00
    0元，及自111年3月6日起至清償日止，按週年利率5％計算之
    利息，為有理由，應予准許；其逾此部分之請求則無理由，
    應予駁回。
五、本件原告勝訴部分係就民事訴訟法第427條第1項訴訟適用簡
    易程序所為被告敗訴之判決，應依職權宣告假執行，並依同
    法第436條第2項準用第392條第2項規定，依聲請宣告被告於
    預供擔保後，得免為假執行。原告就勝訴部分所為宣告假執
    行之聲請，僅在促使法院為此職權之行使，本院自不受其拘
    束，仍應逕依職權宣告假執行，惟此部分聲請既已依職權宣
    告，無再命原告提供擔保之必要，故不另為准駁之諭知，至
    原告敗訴部分，其假執行之聲請已失所依附，應併予駁回。
六、本件事證已臻明確，兩造其餘陳述及攻擊防禦方法核與判決
    結果不生影響，爰不逐一論述，附此敘明。
七、本件係刑事附帶民事訴訟裁定移送民事庭審理，依刑事訴訟
    法第504條第2項之規定，免納裁判費，且本件未再支出其他
    訴訟費用，故無庸為訴訟費用負擔之諭知。
中　　華　　民　　國　　111 　年　　10　　月　　19　　日
                  屏東簡易庭  法  官  彭聖芳
正本係照原本作成。
如對判決上訴，須於判決送達後20日內向本院提出上訴狀，其未
表明上訴理由者，應於提出上訴後20日內向本院補提理由書狀（
均須按他造當事人之人數附繕本）。
如委任律師提起上訴者，應一併繳納上訴審裁判費。
中　　華　　民　　國　　111 　年　　10　　月　　19　　日
                 　　　　 　　書記官　謝鎮光